ACORDAO-COMPLETO-2385102

ACÓRDÃO 13414/2020 ATA 42/2020 - PRIMEIRA CÂMARA

VISTOS, relatados e discutidos estes autos de Tomada de Contas Especial instaurada pela Superintendência Regional do Distrito Federal e Entorno - SR (28) DFE do Instituto Nacional de Colonização e Reforma Agrária - Incra, em desfavor do Sr. Edeijavá Rodrigues Lira e da Fundação Universitária de Brasília - Fubra (posteriormente Fundação de Gestão e Inovação - FGI) , em razão da impugnação total das despesas do Convênio CRT/DE/05.000/2001 (SIAFI 429.587) ,  no montante de R$ 450 mil, repassados em quatro datas distintas entre maio de 2002 e dezembro de 2004, celebrado entre a FGI/Fubra e o Incra,  com a interveniência da Fundação Universidade de Brasília - FUB, que teve por objeto "formação de 60 (sessenta) jovens que residem em assentamentos localizados no Distrito Federal e Entorno como Técnicos em Agropecuária, capacitando-os para a atuação como agentes de desenvolvimento local, objetivando promover a sustentabilidade produtiva, organizativa e social das famílias",
ACORDAM os Ministros do Tribunal de Contas da União, reunidos em sessão de Primeira Câmara, ante as razões expostas pelo Relator, em:
9.1. julgar irregulares, com fundamento nos arts. 1º, inciso I, 16, inciso III, alínea "c" e § 2º, da Lei 8.443/1992 c/c os arts. 19 e 23, inciso III, da mesma Lei; e com arts. 1º, inciso I, 209, inciso III, 210 e 214, inciso III, do Regimento Interno, as contas da Fundação Universitária de Brasília - Fubra (posteriormente Fundação de Gestão e Inovação - FGI, CNPJ 03.151.583/0001-40) e do Sr. Edeijavá Rodrigues Lira (CPF XXX.353.601-XX) , ex-diretor-presidente da Fubra, e condenar esse último responsável, em solidariedade com a Fundação Universidade de Brasília - FUB (CNPJ 00.038.174/0001-43) , na qualidade de sucessora da extinta Fundação de Gestão e Inovação - FGI, ao pagamento das quantias a seguir especificadas, limitadas, no caso da FUB, ao montante porventura  recebido, na condição de sucessora, após liquidação dos bens da Fundação de Gestão e Inovação, com a fixação do prazo de quinze dias, a contar das notificações, para que  comprovem, perante o Tribunal (art. 214, inciso III, alínea "a", do Regimento Interno) , o recolhimento da dívida aos cofres do Incra, atualizada monetariamente e acrescida dos juros de mora, calculados a partir das datas discriminadas, até a data do recolhimento, na forma prevista na legislação em vigor:
	VALOR ORIGINAL (R$) 
	DATA DA OCORRÊNCIA

	108.000,00 D
	15/5/2002

	108.000,00 D
	30/9/2002

	108.000,00 D
	8/10/2004

	126.000,00 D
	28/12/2004

9.2. autorizar, desde logo, a cobrança judicial das dívidas, nos termos do art. 28, inciso II, da Lei 8.443, de 1992, caso não atendidas as notificações; e
9.3. enviar cópia do presente acórdão ao Incra - SR (28) DFE, à FUB, e ao Sr. Edeijavá, para ciência; e à Procuradoria da República no Distrito Federal, nos termos do § 3º do art. 16 da Lei 8.443/1992, para conhecimento e adoção das medidas que entender cabíveis.

Tomada de Contas Especial, instaurada pelo Instituto Nacional de Colonização e Reforma Agrária-INCRA em razão da execução parcial de Convênio, firmado com a Fundação Universidade de Brasília - FUBRA (atual Fundação de Gestão e Inovação).

Primeira Câmara

Superintendência Regional do Incra no Distrito Federal e Entorno - SR(28)DFE.

3. Responsáveis:  Edeijavá Rodrigues Lira (CPF: XXX.353.601-XX); Fundação Universitária de Brasília - Fubra (posteriormente Fundação de Gestão e Inovação - CNPJ: 03.151.583/0001-40); e  Fundação Universidade de Brasília (FUB - CNPJ: 00.038.174/0001-43).

13.1. Ministros presentes: Walton Alencar Rodrigues (Presidente), Benjamin Zymler, Bruno Dantas e Vital do Rêgo.
13.2. Ministros-Substitutos presentes: Augusto Sherman Cavalcanti (Relator) e Weder de Oliveira.

ACORDAO-COMPLETO-2565175

Acórdão 1663/2023 - Primeira Câmara

AUGUSTO SHERMAN

Adoto como relatório a instrução lançada aos autos pela SecexAmbiental (peça 35) :
	"INTRODUÇÃO
1. 		Cuidam os autos de Tomada de Contas Especial instaurada pela Superintendência Regional do Distrito Federal e Entorno - SR (28) DFE do Instituto Nacional de Colonização e Reforma Agrária - Incra, em desfavor do Sr. Edeijavá Rodrigues Lira e da Fundação Universitária de Brasília - Fubra (atual Fundação de Gestão e Inovação) , em razão da impugnação total das despesas do Convênio CRT/DE/05.000/2001 (SIAFI 429.587) , celebrado entre a Fubra e o Incra,  com a interveniência da Fundação Univerdade de Brasília - FUB, que teve por objeto 'formação de 60 (sessenta) jovens que residem em assentamentos localizados no Distrito Federal e Entorno como Técnicos em Agropecuária, capacitando-os para a atuação como agentes de desenvolvimento local, objetivando promover a sustentabilidade produtiva, organizativa e social das famílias', conforme instrumento contratual (peça 1, p. 66-72) e Plano de Trabalho (peça 1, p. 73-77) .
2. 	A instauração da presente TCE foi materializada pela impugnação total das despesas do convênio, caracterizada pela não apresentação de documentos comprobatórios e preenchimento incorreto nos relatórios de execução físico-financeira, não apresentação de documentos fiscais comprobatórios de despesas, realização de modalidade de saque não autorizado e ausência de justificativas para prestação de contas fora do prazo, tendo sido apurado dano ao erário no valor de R$ 450.000,00, equivalente ao volume total de recursos repassados à entidade (peça 1, 141-144) . 
HISTÓRICO
3. 		Conforme disposto na Cláusula Sexta do Termo de Convênio (peça 1, p. 69) , foram previstos R$ 376.114,00 para a execução do objeto, dos quais R$ 324.000,00 seriam repassados pelo concedente e R$ 52.114,00 corresponderiam à contrapartida. Posteriormente, foi realizado termo aditivo (peça 1. p. 110) aumentando o valor total do repasse para R$ 450.000,00. 
4. 		Os recursos federais foram repassados mediante as seguintes ordens bancárias (peça 2, p. 33-37) :
	Número
	Data
	Valor (R$) 

	2002OB001120
	15/5/2002
	108.000,00

	2002OB002325
	30/9/2002
	48.546,00

	2002OB002326
	30/9/2002
	59.454,00

	2004OB901732
	8/10/2004
	108.000,00

	2004OB902642
	28/12/2004
	126.000,00

	TOTAL
		450.000,00

5. 		O ajuste teve vigência inicial prevista para o período de 26/12/2001 a 26/2/2005, tendo sido prorrogado até 28/2/2006, conforme Quinto Termo Aditivo (peça 1, p. 89-90) . 
6. 		No Relatório do Tomador de Contas Especial 1/2015 (peça 1, p. 22-58) e relatório complementar (peça 2, p. 118-121) , no qual os fatos estão circunstanciados, restou caracterizada a responsabilidade solidária do Sr. Edeijavá Rodrigues Lira e da Fundação Universitária de Brasília - Fubra em razão da impugnação total das despesas do Convênio em comento, apurando-se como prejuízo o valor original de R$ 450.000,00. 
7. 		O Relatório de Auditoria 744/2016 do Controle Interno (peça 2, p. 129-132) retrata as questões relatadas no Relatório do Tomador de Contas, responsabilizando solidariamente os responsáveis acima citados pela quantia mencionada. O Certificado de Auditoria e o Parecer do Dirigente do Órgão de Controle Interno concluem pela irregularidade das contas (peça 2, p. 133-134) . O Pronunciamento Ministerial atesta ter tomado ciência das conclusões contidas no Relatório e Certificado de Auditoria, bem como no Parecer da Secretaria Federal de Controle Interno da CGU/PR (peça 2, p. 136) .
8. 		Na instrução contida na peça 3, foi proposta a citação solidária dos responsáveis Sr. Edeijavá Rodrigues Lira e Fundação Universitária de Brasília - Fubra, que foram promovidas mediante os ofícios 138 e 139/2017-TCU/SecexAmbiental, de 19/5/2017 (peças 6 e 7) . 
9. 		O ofício encaminhado à FGI (antiga Fubra) foi devolvido com o motivo 'MUDOU-SE' (peça 11) . Diante da falta de resposta, foram realizadas novas pesquisas de endereço da Entidade e realizada a citação por meio do Ofício 87/2018-TCU/SecexAmbiental, de 19/4/2018 (peça 24) e por meio do Edital 002/2018-TCU/SecexAmbiental, publicado no DOU de 20/4/2018 (peça 26) .
10.	O responsável Sr. Edeijavá Rodrigues Lira, após pedido de prorrogação de prazo (peça 14) , apresentou suas alegações de defesa conforme expediente contido na peça 18.
11. 	Do exame perfunctório das respostas encaminhadas, verificou-se que, conforme sentença prolatada nos autos do Processo 2011.01.1.197166-8 (peça 27) , a FGI/Fubra foi extinta em 2/2/2015 e o seu patrimônio passou à Fundação Universidade de Brasília - FUB, de modo que tal fundação seria responsável, no limite dos haveres que lhe forem transferidos da extinta Fubra, solidariamente com o Sr. Edeijavá Rodrigues Lira. 
12. 	Nesse sentido, foi proposta a citação da FUB, nos mesmos termos das citações já realizadas (peça 28) . A Unidade Técnica concordou com a proposta efetuada (peças 29 e 30) .
EXAME TÉCNICO
13. 	Em cumprimento ao Pronunciamento da Unidade Técnica (peça 30) , foi promovida a citação dirigidas à Fundação Universidade de Brasília (UnB) , Ofício 0200/2018-TCU/SecexAmbiental, de 1/8/2018 (peça 31) . 
Das alegações de defesa do Sr. Edeijavá Rodrigues Lira
14.	O Sr. Edeijavá Rodrigues Lira tomou ciência do ofício que lhe foi remetido (peça 10) , tendo apresentado, tempestivamente, respostas ao ofício conforme documentação integrante da peça 18.
15. 	O responsável foi citado, solidariamente com a FUB (sucessora da FGI/Fubra) , pelo valor, atualizado monetariamente até 11/5//2017, de R$ 1.033.142,82, correspondente aos valores irregulares apurados no Convênio CRT/DE/05.000/2001. O débito é decorrente da inexecução parcial do objeto do Convênio tendo em vista a não apresentação de documentos probatórios das despesas realizadas (conforme os itens 10 e 11 do parecer da Unidade Técnica constante da peça 3) .
16.	A defesa, inicialmente, alegou a ilegitimidade passiva ad causum sob o argumento de que não pode figurar no polo passivo deste processo, uma vez que somente assinava os contratos por dever de Ofício, conforme apregoava o Estatuto da entidade, solicitando a exclusão da sua responsabilidade. 
17.	Informou que as executoras dos referidos projetos foram as senhoras Cláudia Valéria de Assis e Dóris Santos Faria, na época indicadas pela Diretoria de Apoio a Projetos Acadêmicos - DPNFUB, sendo responsáveis por firmar e executar o respectivo contrato e convênio com o INCRA, e caso tivesse ocorrido alguma irregularidade ou ilegalidade, elas seriam as verdadeiras responsáveis. Em seguida, acrescentou que o Tribunal deveria verificar a responsabilização dos gestores do Incra, pois estes seriam os responsáveis pela liberação do recurso financeiro.
18.	Afirmou que desempenhou as suas funções como Diretor-Presidente com a máxima eficácia e eficiência, jamais dando causa a qualquer irregularidade e que, de acordo com o art. 45 do estatuto da Fubra, os membros da Diretoria Executiva não responderiam pelas obrigações da Fubra, desde que lícitos os atos por eles praticados. Acrescentou, ainda, que falta o nexo de causalidade para a sua responsabilização e, não havendo tal requesito, não haveria que se falar em culpabilidade.
19.	Por fim apresenta pedido de exclusão de seu nome da tomada de contas especial e a inclusão das Senhoras Cláudia Valéria de Assis Dantas e Dóris Santos Faria como executoras do projeto e convênio em questão, bem como a Sra. Silvane Barreto à época Coordenadora do convênio.
Análise
20. 	O Sr. Edeijavá Rodrigues Lira ocupou o cargo de diretor presidente da FGI/Fubra no período de 21/2/2001 a 30/3/2006 (peça 2, p. 116) . Os recursos do convênio objeto desta TCE foram depositados mediante cinco ordens bancárias sendo a primeira paga em 15/5/2002 e última em 28/12/2004 na conta da Fubra (peça 2, p. 33-37) . Tais recursos foram gastos dentro da vigência do convênio, ou seja, até 28/2/2006. Além disso, foi ele mesmo que celebrou o convênio (assinou o termo) . Verifica-se, portanto, que todos esses fatos ocorreram dentro do período de sua gestão à frente da presidência da Fundação. 
21. 	Segundo as cláusulas segunda (inciso III) e oitava do Termo de Convênio a prestação de contas dos recursos recebidos se daria mediante apresentação do relatório de cumprimento do objeto e demais elementos descritos no art. 28 da IN/STN/01/1997, dentre eles, relatório de execução físico-financeira, relação de pagamentos, relação dos bens, cópia de extrato da conta bancária específica, conciliação bancária, comprovante de recolhimento dos recursos não aplicados, cópia do ato de adjudicação do objeto da licitação e sua homologação ou justificativa da dispensa. Além disso, as faturas, recibos e notas fiscais e quaisquer outros documentos comprobatórios deveriam conter a identificação do convênio.
22. 	Da análise dos autos, verificou-se que os apontamentos feitos no Parecer Financeiro (peça 1, p. 107-140) indicam a ocorrência de irregularidades na aplicação dos recursos e não comprovação do nexo de causalidade de que os recursos utilizados pela Fubra advieram integralmente do convênio sob análise, tendo sido expedido Ofício do Incra para a Fubra (peça 1, p. 141-144) solicitando a correção das seguintes impropriedades:
a) falta de aposição das assinaturas nos campos 'PARECER TÉCNICO', 'PARECER FINANCEIRO' e 'APROVAÇÃO DO ORDENADOR DE DESPESAS', no ANEXO III - Relatórios de Execução Físico-Financeira, constantes às fls. 91 e 110 do vol. I e 365 do vol. IV, do processo de prestação de contas N° 54700.000232/2003-5;
b) não apresentação dos documentos constantes das alíneas 'a', 'b', 'c', e 'd', do item 13.1 deste parecer;
c) os exemplares dos 'Relatório de Execução Físico-Financeira - ANEXO III', foram preenchidos erroneamente com valores diferentes dos valores reais lançados no anexo V-Relação dos Pagamentos efetuados, devendo os relatórios apresentarem as composições dos itens 11.2.3 e 11.4.4 constantes às fls. 373 e 378 respectivamente do parecer financeiro do convênio;
d) os exemplares do anexo IV-Execução da Receita e da Despesa, foram preenchidos erroneamente, haja vista as impropriedades elencadas nos itens 11.1.2, 11.1.4, 11.2.4, 11.2.5, 11.4.5 e 11.4.6, devendo os anexos IVs, apresentarem as composições dos itens 11.1.5, 11.2.6 e 11.4.7 do parecer financeiro;
e) realização de despesas a maior no valor de R$ 64.778,62 (sessenta e quatro mil, setecentos e setenta e oito reais e sessenta e dois centavos) , relativo ao valor repassado pelo concedente INCRA/SR28/DFE mais rendimentos auferidos de aplicações, conforme elencado nos itens 10.0 e 10.1 do parecer técnico; 
f) não apresentação dos documentos fiscais comprobatório das despesas realizadas relativa aos itens 11.3, no valor de R$ 200.094,57 (duzentos mil, noventa e quatro reais e cinqüenta e sete centavos) , e 11.4, no valor de R$ 228.852,47 (duzentos e vinte e oito mil, oitocentos e cinqüenta e dois reais e quarenta e sete centavos) , somando a importância total de R$ 428.947,04 (quatrocentos e vinte e oito mil, novecentos e quarenta e sete reais e quatro centavos) ; 
g) a prestação de contas final do convênio foi apresentada fora do prazo, tendo em vista que a mesma foi recebida nesta SR no dia 18 de maio de 2006, sendo que o prazo de vigência do convênio era até o dia 29 de abril de 2016, ou seja, com 19 dias de atraso da data limite para apresentação da prestação de contas;
h) pagamento de despesas com tarifas bancárias diversas, conforme os itens 11.1.2, 11.2.4, 11.4.6, no valor de R$ 715,99 (setecentos e quinze reais e noventa e nove centavos) e recolhimento de saldo indevido no valor de R$ 101,81 (cento e um reais e oitenta e um centavos) , perfazendo o valor principal total de R$ 817,90 (oitocentos e dezessete reais e noventa centavos) , contrariando o disposto no inciso VII, do art. 8° da IN/STN/N°/1, de 15 de janeiro de 1997; 
i) realização de despesas em modalidade de saque não autorizado pelo Banco Central do Brasil, contrariando o disposto no art. 20 da IN/STN/N° 1, de 15 de janeiro de 1997.
23. 	Verificou-se que, apesar de o Incra ter empreendido um esforço razoável no sentido de corrigir as pendências identificadas na prestação de contas, notificando por inúmeras vezes a convenente para sanear as impropriedades, conforme reanálise e parecer financeiro (peça 1, p. 178-188) , dentre os itens acima indicados só foi atendida a pendência da alínea 'h', permanecendo as demais sem resolução. Nesse sentido, ao tomador de contas não seria facultado presumir qual o destino que trilhou os recursos repassados e o mesmo haveria de ser demonstrado formalmente pelo convenente na prestação de contas, conforme determina o art. 28 da IN/STN 01/1997.
24. 	Ao assinar o convênio o Sr. Edeijavá Rodigues Lira assumiu a responsabilidade pessoal pela observância das disposições do ajuste, incluindo o ônus de comprovar a boa e correta aplicação dos recursos públicos utilizados sob sua gestão, por força do que dispõe o artigo 70, parágrafo único, da Constituição Federal, bem assim o artigo 93 do Decreto-Lei 200/1967 c/c o artigo 66 do Decreto 93.872/1986. Nesse contexto, é obrigação pessoal do gestor demonstrar a correta utilização dos recursos públicos e da não comprovação decorre a responsabilização pela ocorrência de despesas irregulares ocorridas na vigência do seu mandato. 
25. 	No tocante à afirmação de que assinava os contratos por dever de ofício, em atendimento ao Estatuto da Entidade, e que as verdadeiras responsáveis seriam as Sras. Cláudia Valéria de Assis, Dóris Santos Faria e Silvane Barreto, pode-se afirmar que, da leitura dos autos, não é possível verificar ou deduzir a existência de nenhuma relação trabalhista ou hierárquica entre as indicadas e a Fubra. Também não se verificou nenhum ato de gestão dos recursos assinado por elas, pelo contrário, todos os documentos relativos a atos de gestão estão assinados pelo Sr. Edeijavá Rodrigues Lira.  
26. 	Na condição de Diretor Presidente da entidade, era de se esperar o desempenho de um mandato zeloso, direcionado para a conservação de bens e interesses de terceiros. No caso concreto, como administrador de dinheiro público, seu mandato refere-se a bens e interesses da coletividade e assume o caráter de um encargo, uma obrigação para com a comunidade. 
27. 	Assim, não se pode esperar que o diretor de uma Fundação que assinou um contrato de R$ 450.000,00 para execução de atividades relativas a um convênio com o Poder Público, não saiba como os recursos estariam sendo aplicados sob a alegação de que assinou o contrato apenas por dever de ofício. Não se pode esperar que o gestor de recursos e bens públicos aja com tal falta de diligência em relação aos recursos que se propôs a administrar. 
28.  	Ao gestor subsiste a obrigação de zelar permanentemente pela correção das tarefas delegadas, só se eximindo de responder por irregularidades se tiver havido comprovado desvio dos poderes transmitidos, de acordo com o § 2º do art. 80 do Decreto-lei nº 200/67. Delega-se, assim, a competência e não a responsabilidade. Cabe, por conseguinte, à autoridade delegante, a fiscalização hierárquica dos atos de seus subordinados, diante da culpa in eligendo e da culpa in vigilando (Acórdão 1529/2019-TCU-Plenário, rel. BENJAMIN ZYMPER; 1.001/2018-Primeira Câmara, rel. BRUNO DANTAS; 8.784/2017-Primeira Câmara, rel. BRUNO DANTAS; 10.463/2016-Segunda Câmara, rel. ANDRÉ DE CARVALHO) .
29. 	A propósito, Hely Lopes Meirelles ensina que a fiscalização hierárquica (Direito Administrativo Brasileiro. 25ª ed. São Paulo: Malheiros, 2000. p. 619) :
É um poder-dever de chefia e, como tal, o chefe que não a exerce comete inexação funcional. Para o pleno desempenho da fiscalização hierárquica, o superior deve velar pelo cumprimento da lei e das normas internas, acompanhar a execução das atribuições de todo subalterno, verificar os atos e o recebimento do trabalho dos agentes e avaliar os resultados, para adotar ou propor as medidas convenientes ao aprimoramento do serviço, no âmbito de cada órgão e nos limites de competência de cada chefia.
30. 	Desta forma, não merece prosperar o argumento do Sr. Edeijavá Rodrigues Lira de que praticou os atos relativos ao convênio em tela, firmado com a interveniência da FUB, por competência estatutária e, utilizar tal argumento para elidir qualquer responsabilidade, pois, ao ser signatário do convênio celebrado, o gestor comprometeu-se a zelar pela aplicação dos recursos repassados. 
31. 	Deve-se destacar que o responsável não comprovou a regular aplicação dos recursos públicos e que não existem nos autos elementos que possibilitem reconhecer a boa- fé do então diretor da Fubra, visto que concordou em assinar convênios, autorizações de pagamento e prestações de contas, sem que a Fubra ou funcionários dela tivessem, na prática, qualquer relação de administração, execução ou fiscalização das atividades desenvolvidas. 
32.	Diante do exposto, verifica-se que as alegações de defesa não trouxeram elementos que pudessem sanear as irregularidades atribuídas ao responsável e o débito que lhe fora imputado não foi recolhido. Assim, ante as razões expostas, propõe-se, com fundamento nos arts. 1º, inciso I, 16, inciso III, alínea 'c', e § 2º da Lei 8.443/1992 c/c os arts. 19 e 23, inciso III, da mesma Lei, e com arts. 1º, inciso I, 209, inciso III, e § 5º, 210 e 214, inciso III, do Regimento Interno do TCU, a rejeição das alegações de defesa e o julgamento da irregularidade das contas do Sr. Edeijavá Rodrigues Lira, com a imputação do débito atualizado monetariamente e acrescido de juros de mora. 
Alegações de defesa da Fundação Universidade de Brasília - FUB
33.  	A entidade tomou ciência do ofício que lhe foi remetido, conforme Aviso de Recebimento (peça 32) , tendo apresentado, tempestivamente, suas alegações de defesa, conforme documentação integrante da peça 34.  
34. 	A Fundação Universidade de Brasília (FUB) alega que não pode ser responsabilizada por irregularidades verificadas em Convênio CRT/DE/05.000/2001 (SIAFI 429.587) , celebrado entre a Fubra e a União  pois sequer teria gerido os recursos.
35. 	Afirma que o ente da Administração Pública não pode ser responsabilizado por eventual desídia ou má gestão decorrente da atuação de uma entidade privada. Em seguida, aponta ausência de nexo de causalidade entre conduta da FUB (atuação irregular) e o prejuízo verificado no convênio, assim como a falta de fundamento legal para sua responsabilização. 
36. 	Alega que a citação realizada reveste-se de punição prematura (em descompasso com decisão judicial proferida no processo nº 2011.01.1.197166-8, da 1ª Vara Cível de Brasília) , desproporcional e ilegal ao condená-la ao pagamento de valores incertos a remanescer da extinta fundação.
37. 	Entende que o débito a ser pago pela extinta fundação deve submeter a procedimento próprio na liquidação, mas não imputado diretamente à FUB, ao passo que informa que é desarrazoada a condenação ao pagamento de valor elevado, a ser compensado com eventual bem remanescente sem liquidez. Sustenta a falta de suporte legal à responsabilização solidária. E que eventual condenação da FUB acabaria gerando um indevido e grave dano aos cofres públicos.
38.	Por fim, requer que as alegações de defesa sejam conhecidas e acolhidas, reconhecendo ser indevida a responsabilização da FUB e a imposição de solidariedade no pagamento dos valores devidos.
Análise
39.	Inicialmente, vale destacar que a comprovação da boa e regular aplicação de recursos públicos transferidos mediante convênio e outros instrumentos congêneres evidencia-se mediante a execução física e a execução financeira da avença, acompanhada do nexo de causalidade entre uma e outra. 
40. 	O convênio foi celebrado pela Fubra com a interveniência da FUB, com responsabilidades de ambas no instrumento de convênio, o que indicaria que ambas seriam responsáveis solidárias pelos recursos recebidos. Ocorre que, de acordo com as cláusulas sexta, sétima e oitava do convênio (peça 1, p. 69) , verificou-se que os recursos foram liberados para a Fubra, movimentados exclusivamente pela Fubra, além de ser dela a obrigação da prestação de contas final. A FUB seria responsável apenas pela contrapartida, que, conforme item 11.3.11 do parecer financeiro (peça 1, p. 121) foi aplicada corretamente. 
41.  	Ao verificar dano ao erário decorrente de ato de gestão ilegítimo ou desfalque de valores públicos, o Tribunal, ao julgar irregulares as contas do gestor, pode fixar a responsabilidade solidária de terceiro que, como parte interessada, concorreu para o cometimento do dano apurado, nos termos do art. 12, inciso I e art. 16, III, alíneas 'c' e 'd' e §2º, alínea 'b', da Lei 8.443/1992 (Lei Orgânica do TCU) . 
42. 	A pessoa jurídica de direito privado destinatária de transferências voluntárias de recursos federais feitas com vistas à consecução de uma finalidade pública responde solidariamente com seus administradores pelos danos causados ao erário na aplicação desses recursos (Súmula TCU nº 286) . 
43. 	Nesse sentido, o Tribunal citou o gestor Edeijavá Rodrigues Lira (por débito decorrente de atos de gestão ilegítimos) solidariamente com a FGI/Fubra (pessoa jurídica de direito privado e convenente) pelo débito apurado nos autos. 
44. 	Conforme sentença judicial (peça 27) , a entidade FGI/Fubra foi extinta desde 2/2/2015 e seu patrimônio (eventuais ativos) , após liquidação de haveres e obrigações, serão eles vertidos em favor da Fundação Universidade de Brasília - FUB.
45.	Ante tal situação, e considerando que, na existência de ativos, a Fundação sucessora responde até o limite do valor recebido (art. 5º, incisos I e VIII, da Lei 8.443/1992) , fez-se necessário, em obediência aos princípios da ampla defesa e do contraditório, a citação da Fundação Universidade de Brasília solidariamente com Edeijavá Rodrigues Lira, presidente da FGI/Fubra à época dos fatos (peça 31) . 
46.	Portanto, a responsabilidade da Fundação Universidade de Brasília não decorre de ato de gestão (teoria do risco administrativo) ou de participação no Convênio CRT/DE/05.000/2001, como demonstrado por esta unidade técnica na instrução que motivou a citação (peça 28) .
47. 	Extinto o ente responsável (FGI/Fubra) , o encargo pelo ressarcimento ao erário permanece, devendo ser suportado pelo ente sucessor (Fundação Universidade de Brasília) até o limite do valor do patrimônio transferido, nos termos do inciso XLV do art. 5° da Constituição Federal e do art. 5º, incisos I e VIII, da Lei 8.443/1992. 
48. 	Quanto ao exame da liquidez de eventual bem remanescente e da capacidade de o sucessor recolher débito imputado pelo Tribunal, o mesmo somente é pertinente na fase de execução judicial do acórdão condenatório.
49. 	Vale destacar que este mesmo entendimento foi proferido no Voto do Ministro Relator Augusto Nardes do Acórdão 664/2018-2C, que tratou de situação semelhante no TC Processo 026.467/2015-1, in verbis:  
10. 	A responsabilização solidária da FUB, proferida pelo acórdão atacado, não decorreu de sua revelia, e, sim, pelo fato de essa ser sucessora da Fundação de Gestão e Inovação, conforme provas acostadas nos autos (peça 50 p. 8) e analisadas extensivamente na instrução inicial. 
11. 	Ao contrário do que foi alegado, o reconhecimento da responsabilidade solidária da FUB em relação às irregularidades verificadas no convênio está fundamentado no art. 5º, incisos I e VIII, da Lei 8.443/1992, o qual estabelece que a jurisdição deste Tribunal abrange os sucessores dos administradores e responsáveis que respondam por recursos públicos até o limite do valor do patrimônio transferido.
12.	Conforme informações acostadas aos autos (peça 50, pp. 7/8) , em 02/02/2015 foi proferida sentença no processo judicial 2011.01.1.197166-8, da 1ª Vara Cível de Brasília. Tal decisão decretou a extinção da Fubra e determinou que, apurados, após liquidação de haveres e obrigações da fundação extinta, eventuais ativos serão vertidos em favor da Fundação Universidade de Brasília.
13. 	Porém, a recorrente alegou (peça 50 p. 8) que não houve novo andamento no processo judicial que extinguiu a fundação de apoio, sendo precipitada a decisão do TCU de promover a sua responsabilização solidária, visto não ter recebido ainda nenhum bem decorrente da extinção.
14. 	Embora não tenha havido ainda a liquidação de haveres e obrigações da Fubra, a decisão proferida no juízo cível já havia identificado a Fundação Universitária de Brasília como destinatária do patrimônio da extinta fundação, nos termos do artigo 69 do Código Civil. 
15. 	Assim, considero válida a citação proferida na fase inicial dos autos (peça 34) , que levou ao acórdão ora recorrido. 
16. 	Cabe ainda esclarecer ao recorrente que, nos termos do subitem 9.2 do Acórdão 664/2018-TCU-Segunda Câmara, o débito atribuído solidariamente à FUB, em quantia ainda a ser especificada, está restrito ao limite do patrimônio transferido na sucessão
17. 	Nesse caso, não prospera o argumento do recorrente de que a decisão 'reveste-se de flagrante precipitação, na medida em que já condena a FUB ao pagamento do valor de R$ 757.203,09, diante do possível, mas improvável, diga-se de passagem, recebimento de ativos, após os devidos procedimentos tendentes à liquidação de haveres e obrigações da extinta fundação'. Nos termos estabelecidos pela legislação, no caso de não haver patrimônio a ser transferido pela Fubra à FUB, não há o que se falar em débito atribuído a esta última.
50. 	Evidente, portanto, que a responsabilização da Fundação Universidade de Brasília não decorre da gestão de recursos do convênio, e, sim, da sua condição de sucessora da Fubra.
51. 	Diante do exposto, a FUB, como sucessora da Fundação de Gestão e Inovação (extinta) , deve ser responsabilizada por débito do ente extinto, respondendo até o limite do valor recebido de eventual ativo remanescente.  
CONCLUSÃO
52. 	Em face da análise promovida nos itens 13 a 51, propõe-se rejeitar as alegações de defesa apresentadas pelo Sr. Edeijavá Rodrigues Lira e pela Fundação Universidade de Brasília, uma vez que não foram suficientes para sanear as irregularidades a eles atribuídas. 
53. 	Os argumentos de defesa tampouco lograram afastar o débito imputado aos responsáveis. Ademais, inexistem nos autos elementos que demonstrem sua boa-fé ou a ocorrência de outros excludentes de culpabilidade. Desse modo, suas contas devem, desde logo, ser julgadas irregulares, nos termos do art. 202, § 6º, do Regimento Interno/TCU, procedendo-se à sua condenação em débito.
54. 	Vale ressaltar que no caso em análise operaram-se os efeitos da prescrição da pretensão punitiva do TCU, conforme entendimento do Acórdão 1441/2016-TCU-Plenário. Para isso considerou-se como data da ocorrência da irregularidade o prazo final para apresentação da prestação de contas. A data de vigência do termo foi 26/12/2001 a 26/2/2005, tendo sido prorrogado até 28/2/2006, conforme Quinto Termo Aditivo (peça 1, p. 89-90) , com prazo final para apresentação da prestação de contas final até 30/4/2006, conforme Cláusula Oitava (peça 1, p. 69) . De acordo com o referido Acórdão, o prazo da prescrição da pretensão punitiva do TCU é de 10 anos contados do dia posterior à data limite para prestação de contas, que no caso concreto ocorreu em 30/4/2016, ou seja, antes da data em que os autos foram autuados neste Tribunal (31/10/2016) , razão pela qual, quando da análise de mérito, não caberá proposta de aplicação da multa prevista nos artigos 57 e 58 da Lei Orgânica do TCU. 
INFORMAÇÕES ADICIONAIS
55. 	Verificou-se que as falhas identificadas neste processo também foram observadas em outros processos que tratam de tomadas de contas especial instauradas em razão da inexecução de convênios semelhantes celebrados entre a FUB, Fubra e o Incra, Funasa e FNS, dentre eles, os citados a seguir:
	TC
	Convenente/ Convênio
	Responsáveis
	Situação/Deliberação 

	Processo 002.120/2011-9
	Funasa - Fundação Nacional de Saúde
Convênio 1.352/2004 (Siafi 509.382) 
	FGI
Lauro Mohry e outros
	Cbex
Acórdão 1403/2015-TCU-Primeira Câmara:  Contas Irregulares de Lauro Morhy, Timothy Martin Mulholland, Alexandre Lima e Fundação de Gestão e Inovação

	Processo 003.613/2012-7
	 Funasa - Fundação Nacional de Saúde
Convênio 14/2004
	FGI
FUB
Lauro Mohry e outros
	Aguardando Mérito - SecexSaúde

	Processo 031.843/2013-1
	Funasa - Fundação Nacional de Saúde
Convênio 1.326/2004 (Siafi 506137) 
	FGI
FUB
Lauro Mohry e outros
	Aguardando Mérito - SecexSaúde

	Processo 026.467/2015-1
	FNS - Fundo Nacional de Saúde
Convênio 3082/2007 (Siafi 618.144) 
	Paulo Celso dos Reis Gomes
FGI (antiga Fubra) 
FUB
	Recurso de Reconsideração
Acórdão 664/2018-TCU-Segunda Câmara:  Contas Irregulares FGI e Paulo Celso dos Reis Gomes
FUB revel

	Processo 030.176/2016-6
	INCRA - SR (28) 
CRT/DE/08.000/2001 (Siafi 430.315) 
	Edeijavá Rodrigues Lira
FGI (antiga Fubra) 
	Aguardando mérito - SecexAmbiental

	Processo 032.644/2017-5
	INCRA - SR (28) 
CRT/DE/03.000/2000 (Siafi 403.536) 
	Edeijavá Rodrigues Lira
FGI (antiga Fubra) 
	Aguardando mérito - SecexAmbiental

	Processo 017.964/2017-2
	INCRA - SR (28) 
CRT/DE/19.000/2002 (Siafi 473.046) 
	Edeijavá Rodrigues Lira
FGI (antiga Fubra) 
	Aguardando mérito - SecexAmbiental

	Processo 003.382/2018-4
	INCRA - SR (28) 
CRT/DE/13.005/1999 (Siafi 378.849) 
	Lauro Morhy
FUB
	Aguardando mérito - SecexAmbiental

PROPOSTA DE ENCAMINHAMENTO
56.	Diante do exposto, submetem-se os autos à consideração superior, propondo ao Tribunal:
I - Com fundamento nos arts. 1º, inciso I, 16, inciso III, alínea 'c' e § 2º da Lei 8.443/1992 c/c os arts. 19 e 23, inciso III, da mesma Lei, e com arts. 1º, inciso I, 209, inciso III, e § 5º, 210 e 214, inciso III, do Regimento Interno do TCU, julgar irregulares as contas do Sr. Edeijavá Rodrigues Lira (CPF XXX.353.601-XX) ex-diretor da Fundação Universitária de Brasília - Fubra e condená- lo, em solidariedade com a Fundação Universidade de Brasília - FUB (sucessora da extinta Fundação de Gestão e Inovação) (CNPJ 00.038.174/0001-43) , ao pagamento das quantias a seguir especificadas, limitadas, no caso da FUB, ao montante que porventura venha a receber, na condição de sucessora, após liquidação dos bens da Fundação de Gestão e Inovação (CNPJ 03.151.583/0001-40) , com a fixação do prazo de quinze dias, a contar das notificações, para comprovarem, perante o Tribunal (art. 214, inciso III, alínea 'a', do Regimento Interno) , o recolhimento da dívida aos cofres do Incra, atualizadas monetariamente e acrescidas dos juros de mora, calculados a partir das datas discriminadas, até a data do recolhimento, na forma prevista na legislação em vigor:
	VALOR ORIGINAL (R$) 
	DATA DA OCORRÊNCIA

	108.000,00 D
	15/5/2002

	108.000,00 D
	30/9/2002

	108.000,00 D
	8/10/2004

	126.000,00 D
	28/12/2004

Valor atualizado com juros moratórios até 6/8/2019: R$ 2.317.552,99
	II - autorizar o pagamento da dívida do Sr. Edeijavá Rodrigues Lira (CPF XXX.353.601-XX)  e da Fundação Universidade de Brasília - FUB (sucessora da extinta Fundação de Gestão e Inovação) (CNPJ 00.038.174/0001-43) em até trinta e seis parcelas mensais e consecutivas, caso requerido pelos responsáveis, nos termos do art. 26 da Lei 8.443/1992 c/c o art. 217 do Regimento Interno, fixando-lhes o prazo de quinze dias, a contar do recebimento da notificação, para comprovarem perante o Tribunal o recolhimento da primeira parcela, e de trinta dias, a contar da parcela anterior, para comprovarem os recolhimentos das demais parcelas, devendo incidir sobre cada valor mensal, atualizado monetariamente, os juros de mora devidos, na forma prevista na legislação em vigor;
 	III - autorizar, desde logo, a cobrança judicial das dívidas, nos termos do art. 28, inciso II, da Lei 8.443, de 1992, caso não atendidas as notificações; 
 	IV - encaminhar cópia da deliberação ao Procurador-Chefe da Procuradoria da República em Brasília, nos termos do § 3º do art. 16 da Lei 8.443/1992 c/c o § 7º do art. 209 do Regimento Interno do TCU, para adoção das medidas cabíveis; e comunicar-lhe que o relatório e o voto que a fundamentarem podem ser acessados por meio do endereço eletrônico www.tcu.gov.br/acordaos e que, caso haja interesse, o Tribunal pode enviar-lhe cópia desses documentos sem qualquer custo;
 	V - dar ciência do acórdão que vier a ser proferido à Superintendência Regional do Incra no Distrito Federal e Entorno - SR (28) DFE, destacando que o relatório e o voto que fundamentam a deliberação ora encaminhada podem ser acessados por meio do endereço eletrônico www.tcu.gov.br/acordaos e que, caso tenha interesse, o Tribunal pode encaminhar-lhe cópia desses documentos sem quaisquer custos".
2.	O Sr. Secretário da Secex-TCE manifestou-se de acordo com as análises e propostas contidas na instrução (peça 37) .
3.	O Representante do MP/TCU assim se manifestou nos autos (peça 38) : 
"Trata-se de Tomada de Contas Especial instaurada pela Superintendência Regional do Distrito Federal e Entorno - SR (28) DFE do Instituto Nacional de Colonização e Reforma Agrária - Incra em desfavor do Sr. Edeijavá Rodrigues Lira e da Fundação Universitária de Brasília - Fubra (posteriormente Fundação de Gestão e Inovação - FGI) , em razão da impugnação total das despesas do Convênio CRT/DE/05.000/2001, celebrado entre a Fubra e o Incra, com a interveniência da Fundação Universidade de Brasília - FUB, que teve por objeto a 'formação de 60 (sessenta) jovens que residem em assentamentos localizados no Distrito Federal e Entorno como Técnicos em Agropecuária, capacitando-os para a atuação como agentes de desenvolvimento local, objetivando promover a sustentabilidade produtiva, organizativa e social das famílias'.
A propósito, inicialmente, houve a citação da Fubra e do Sr. Edeijavá Rodrigues, tendo este último oferecido suas alegações de defesa à peça 18. A Fubra, por sua vez, regularmente citada via edital, não compareceu aos autos. 
No entanto, foi trazida aos autos a informação de que, por força de sentença proferida em 2/2/2015, no âmbito do processo judicial 2011.01.1.197166-8 da 1ª Vara Cível de Brasília, a entidade FGI/Fubra foi extinta, sendo então determinado que, após liquidação de haveres e obrigações da fundação extinta e apurados eventuais ativos, estes serão vertidos em favor da Fundação Universidade de Brasília.
Em razão disso e considerando que, na existência de ativos, a Fundação sucessora responde até o limite do valor recebido, nos termos do art. 5º, incisos I e VIII, da Lei 8.443/1992, foi realizada a citação da FUB, cujas alegações de defesa constituem a peça 34.
Os argumentos oferecidos foram analisados por meio da instrução de peça 35, sendo integralmente rejeitados, motivo pelo qual a unidade instrutora propôs julgar irregulares as contas do Sr. Edeijavá Rodrigues Lira, ex-diretor da Fubra e condená-lo, em solidariedade com a Fundação Universidade de Brasília - FUB (sucessora da extinta FGI/Fubra) , ao pagamento do débito apurado, limitado, no caso da FUB, ao montante que porventura venha a receber, na condição de sucessora, após liquidação dos bens da FGI/Fubra.
À semelhança da SecexAmbiental, entendo que as alegações de defesa ofertadas pelos responsáveis não mereçam acolhida. No entanto, julgo que a proposta de encaminhamento mereça correção.
Conforme demonstrado nos autos, ao celebrar avença com o poder público federal, objetivando alcançar uma finalidade pública, a Fubra assumiu o papel de gestora pública naquele ato e, em consequência, assumiu a obrigação de prestar contas da boa e regular aplicação dos recursos recebidos. 
Como bem ressaltado pela unidade instrutora à peça 28, apesar de a FUB figurar como interveniente, 'de acordo com as cláusulas sexta, sétima e oitava do convênio (peça 1, p. 69) , verificou-se que os recursos foram liberados para a Fubra, movimentados exclusivamente pela Fubra, além de ser dela a obrigação da prestação de contas final. A FUB seria responsável apenas pela contrapartida, que, conforme item 11.3.11 do parecer financeiro (peça 1, p. 121) foi comprovada'. Assim, considerando que não geriu os recursos do convênio em tela, não haveria, em princípio, que se falar na responsabilização solidária da FUB.
Ocorre que, com a extinção da FGI/Fubra, a FUB passou a figurar como sua sucessora, motivo pelo qual foi promovida sua citação.
No entanto, considero que, para que a FUB venha a ser condenada à restituição do débito na qualidade de sucessora da FGI/Fubra, há que existir o julgamento das contas da entidade extinta, à semelhança do verificado no referenciado Acórdão 664/2018 - 2ª. Câmara, mantido, em sede de recurso, pelo Acórdão 12145/2018-TCU-Segunda Câmara, para que dele decorra a obrigação de ressarcir.
Assim, proponho que:
sejam julgadas irregulares as contas do Sr. Edeijavá Rodrigues Lira, dirigente da Fundação Universitária de Brasília - Fubra à época dos fatos, e da Fundação de Gestão de Inovação - FGI (ex Fubra) ;
 seja condenado o Sr. Edeijavá Rodrigues Lira, em solidariedade com a Fundação Universidade de Brasília - FUB (sucessora da extinta FGI/Fubra) , ao pagamento do débito apurado nestes autos, limitando-se, no caso da FUB, ao montante que porventura venha a receber, na condição de sucessora, após liquidação dos bens da FGI/Fubra".
	
	É o relatório.

José Luis Wagner (OAB/DF 17.183),   Luiz Antonio Muller Marques (OAB/DF 2.358-A), e outro representando Edeijavá Rodrigues Lira; Danielle Salviano Barbosa (712.629.381-04) representando a  Fundação Universidade de Brasília.

Subprocurador-Geral Lucas Rocha Furtado.

TOMADA DE CONTAS ESPECIAL. AUSÊNCIA DE COMPROVAÇÃO DA REGULAR E INTEGRAL APLICAÇÃO DOS RECURSOS REPASSADOS. CITAÇÃO DO GESTOR E DA ENTIDADE SIGNATÁRIA DO CONVÊNIO. EXTINÇÃO DA ENTIDADE SIGNATÁRIA E CITAÇÃO DA ENTIDADE SUCESSORA. IRREGULARIDADES NÃO ELIDIDAS. CONTAS IRREGULARES. IMPUTAÇÃO DE DÉBITO AO GESTOR E À ENTIDADE SUCESSORA. PRESCRIÇÃO DA PRETENSÃO PUNITIVA.

TOMADA DE CONTAS ESPECIAL (TCE)

Secretaria de Controle Externo da Agricultura e do Meio Ambiente -SecexAmbiental.

Tratam os autos de Tomada de Contas Especial instaurada pela Superintendência Regional do Distrito Federal e Entorno - SR (28) DFE do Instituto Nacional de Colonização e Reforma Agrária - Incra, em desfavor do Sr. Edeijavá Rodrigues Lira e da Fundação Universitária de Brasília - Fubra (posteriormente Fundação de Gestão e Inovação - FGI) , em razão da impugnação total das despesas do Convênio CRT/DE/05.000/2001 (SIAFI 429.587) ,  no montante de R$ 450 mil, repassados em quatro datas distintas entre maio de 2002 e dezembro de 2004, celebrado entre a Fubra e o Incra,  com a interveniência da Fundação Universidade de Brasília - FUB, que teve por objeto "formação de 60 (sessenta) jovens que residem em assentamentos localizados no Distrito Federal e Entorno como Técnicos em Agropecuária, capacitando-os para a atuação como agentes de desenvolvimento local, objetivando promover a sustentabilidade produtiva, organizativa e social das famílias" (§§ 1º a 4º da instrução, peça 35) . 
Conforme apontado pela unidade técnica, a presente TCE foi instaurada em razão da impugnação total das despesas alegadamente realizadas ao abrigo do convênio (§ 2º da instrução) :
a) pela não apresentação de documentos e pelo preenchimento incorreto nos relatórios de execução físico-financeira; 
b) pela não apresentação de documentos fiscais comprobatórios de despesas; 
c) pela realização de modalidade de saque não autorizado; e 
d) pela ausência de justificativas para prestação de contas fora do prazo.
3.	Notificado ainda na fase interna, as informações apresentadas pelo responsável não lograram afastar as irregularidades observadas, o que conduziu à responsabilização solidária do referido responsável, gestor dos recursos, e da FGI/Fubra, entidade conveniada, por débito equivalente ao volume total de recursos repassados (§§ 6º a 10 da instrução) . 
4.	Já nesta Corte, e uma vez que a FGI/Fubra foi extinta e sucedida pela Fundação Universidade de Brasília - FUB, a SecexAmbiental procedeu à sua citação juntamente com o Sr. Edeijavá (§§ 11 a 15 da instrução, peça 35) . 
5.	A unidade técnica, por meio da instrução transcrita para o relatório que precede esta deliberação, analisou detalhamente as alegações de defesa apresentadas por ambos (§§ 20 a 32 e 39 a 51 da instrução) , análises essas que acolho como razões de decidir. 
6.	Relativamente ao Sr. Edeijavá, a unidade técnica apontou, resumidamente, que (§§ 20 a 32 da instrução) :
	i) os recursos foram integralmente transferidos e utilizados durante sua gestão como diretor-presidente da FGI/Fubra; 
	ii) a prestação de contas apresentou diversas falhas graves, aí incluídos a realização de pagamentos por meios não previstos e autorizados, o que impede o estabelecimento de nexo entre os recursos repassados e eventuais despesas; e a ausência de documentos fiscais comprovadores de despesas no montante de R$ 428.947,04; entre outras e diversas irregularidades; e 
	iii) não há elementos capazes de afastar sua responsabilidade direta pela utilização dos recursos, o que impede sejam aceitas suas alegações no sentido de serem responsabilizadas pessoas em cargos hierárquicos inferiores. 
7.	Quanto à responsabilização da FUB, a unidade instrutiva destacou, resumidamente, que (§§ 39 a 51, peça 35) :
	i) o convênio foi celebrado pela Fubra, que recebeu e geriu integralmente os recursos e que detinha a responsabilidade pela apresentação de prestação de contas; 
	ii) a responsabilidade inicial da FUB, como interveniente, referia-se apenas a aportar a contrapartida;
	iii) em razão do que foi citada inicialmente a FGI/Fubra; 
	iv) apenas após a extinção da FGI/Fubra é que a FUB foi citada, na qualidade de entidade sucessora; e
	v) resta claro que a responsabilidade da FUB nos autos decorre da sucessão, e não de compromissos assumidos na celebração do convênio ou da prática posterior de atos de gestão, e deve estar limitada ao montante de haveres líquidos recebidos da FGI/Fubra.  
8.	Quanto ao mérito, e sopesados todos esses fatos, acolho as conclusões e propostas uniformemente apresentadas pela unidade técnica, no sentido do julgamento da presente TCE pela irregularidade, com imputação solidária de débito, equivalente ao montante originalmente repassado, ao Sr. Edeijává, gestor dos recursos, e à FUB, entidade sucessora da FGI/Fubra, corrigido na forma da lei e acrescido dos encargos legais.
9.	Deixo de propor a aplicação da sanção prevista no art. 57 da Lei nº 8.443/92 em razão de já se terem operado os efeitos da prescrição da pretensão punitiva deste Tribunal (§ 54 da instrução) .
10.	O Representante do MP/TCU, apesar de ter anuído com as análises e propostas da SecexAmbiental, propõe alteração pontual, no sentido de serem julgadas irregulares as contas da FGI/Fubra e condenada a FUB, em solidariedade com o gestor, em razão da sucessão. Concordo com a proposta do Parquet.
	Ante o exposto, em conformidade com as propostas uniformes apresentadas pela unidade técnica, acolhidas e apenas pontualmente alteradas pelo MP/TCU, manifesto-me por que o Tribunal aprove o acórdão que ora submeto à deliberação deste Colegiado.  
TCU, Sala das Sessões Ministro Luciano Brandão Alves de Souza, em 24 de novembro de 2020.
AUGUSTO SHERMAN CAVALCANTI
Relator